【裁判字號】    89,交訴,40
【裁判日期】    891006
【裁判案由】    公共危險等
【裁判全文】
臺灣士林地方法院刑事判決                          八十九年度交訴字第四○號
    公  訴  人  臺灣士林地方法院檢察署檢察官
    被      告  戊○○
                方文君
右列被告因公共危險等案件，經檢察官提起公訴（八十九年度偵字第一○五八號），
本院判決如左：
    主  文
戊○○服用酒類，不能安全駕駛動力交通工具而駕駛，處有期徒刑肆月。又因過失致
人於死，處有期徒刑拾月。又駕駛動力交通工具肇事，致人死而逃逸，處有期徒刑貳
年。應執行有期徒刑參年。
    事  實
一、戊○○於民國八十九年一月十日日間，即在位於臺北縣淡水鎮賢孝里田心子「宏
    鑫公司」之工廠內，飲用十瓶罐裝之啤酒，是日下午三時許離開工廠，又逕自購
    買二瓶威士忌洋酒，前往臺北縣三芝鄉「祥鵬汽車保養廠」換機油，並與乙○○
    喝酒聊天，隨後又至隔壁某釣蝦場繼續飲酒，迨晚間九時三十分許，明知自己已
    經酒醉不能安全駕駛動力交通工具（案發後翌日下午三時許，經酒精測試濃度仍
    達○‧四三ＭＧ╱Ｌ），本應注意不得駕駛汽車，以免影響公眾安全，竟仍貿然
    駕駛車牌號碼ＩＫ—四○八三號自小客車，於同日晚間十時許，沿臺北縣三芝鄉
    往淡水鎮方向行駛，途經淡水鎮屯山里石頭厝十七號後面產業道路時，應注意車
    前狀況，並隨時採取必要之安全措施，以避免危險之發生，而依當時情形雖係夜
    間無照明，惟其有開啟車輛大燈，且柏油路面平直無障礙物或其他缺陷、視距良
    好，且其智識、能力亦無不能注意之情事，詎其竟疏未注意車前狀況，在飲酒後
    已不能安全駕駛車輛狀態下，仍貿然以時速七十公里車速超速行駛，而於該處彎
    道轉彎後，因避煞不及迎面撞上路人盧健一，致盧健一飛出跌落於路旁田地中，
    並因此顱內及胸腔出血死亡。戊○○於肇事致人受傷後，竟未下車探視並救護傷
    者，反而駕車畏罪逃逸，迨至翌日清晨七時許，盧健一之子丁○○於上址發現其
    父屍體後報警，經警循線查獲。
二、案經盧健一之子丁○○訴由臺北縣縣警察局淡水分局報請臺灣士林地方法院檢察
    署檢察官偵查起訴。
    理  由
一、不能安全駕駛動力交通工具而駕駛及過失致人於死部分：
  (一)訊據被告戊○○對於右揭時、地酒醉駕車及肇事致人於死之事實，均坦承不諱，
    核與告訴人丁○○於警訊、偵審中指訴情節相符，而被告當日晚間確有飲酒之情
    ，亦經證人丙○○到庭結證屬實（參見本院八十九年九月七日審理筆錄），並有
    道路交通事故調查報告表一紙、照片二十二幀、臺灣士林地方法院檢察署相驗屍
    體證明書、驗斷書各一份等附卷可稽。而被告肇事後至為警查獲實施酒精測試之
    時間為翌日下午三時許，二者已時距約十五小時餘，被告之呼氣酒精濃度竟仍高
    達○‧四三ＭＧ／Ｌ，亦有酒精濃度測試值表一紙在卷可憑（見偵查卷第十頁）
    ，且徵諸被告自承於白晝上班時即飲用罐裝啤酒十瓶，下班離開工廠後，又購買
    二瓶威士忌洋酒，攜往「祥鵬汽車保養廠」找乙○○喝酒聊天，隨後又至釣蝦場
    繼續飲酒，迨晚間九時三十分許，始駕駛前開自小客車返家等情，並觀諸卷附照
    片顯示前開車輛右擋風玻璃嚴重碎裂，是依上開車輛受損情形，足見其衝撞力量
    巨大，堪認被告於飲酒後已達不能安全駕駛動力交通工具之狀態。
  (二)又按汽車行駛時，駕駛人應注意車前狀況，並隨時採取必要之安全措施。行車速
    度，在市區道路不得超過四十公里；在郊區道路不得超過六十公里，道路交通安
    全規則第九十三條第一項第一款、第九十四條第三項分別定有明文。被告戊○○
    領有普通小型車駕駛執照之情，有該駕駛執照影本一張在卷足憑（見偵查卷第十
    二頁），自應注意及此。而依卷附前揭道路交通事故調查報告表顯示，當時情形
    雖係夜間無照明，惟被告係開啟車輛大燈行駛，且柏油路面平直無障礙物或其他
    缺陷、視距良好，另其智識、能力亦無不能注意之情事，竟疏於注意，明知酒後
    不得駕車，以維安全，仍貿然以高達七十公里之車速行駛，於行經該肇事地點時
    ，復疏未注意車前狀況，因而避煞不及撞及被害人盧健一，導致盧健一顱內及胸
    腔出血死亡，揆諸前揭規定，被告應負過失責任甚明。又被害人盧健一因本件車
    禍致死，與被告之過失行為間顯有相當因果關係，被告此部分自白與事實相符，
    應堪採信。
二、肇事逃逸部分：
    被告雖矢口否認有何肇事逃逸情事，並辯稱：伊有撞倒東西，但不知係撞到人，
    伊有下車查看路面及車底，並未發現有人，旋即開車離去云云。辯護人並以被告
    當時業已達心神喪失之程度，資為辯護。然查：
  (一)被告供承：伊於釣蝦場飲酒後，回家前，曾前往其岳父住處，因發現其岳父家中
    燈光已熄滅，始返家等語，足見被告當時尚能清楚分辨其岳父住處及遠處房屋燈
    光。徵以被告於偵查中復自承：回到家中有順利將車停好，並遇見兄長，得知當
    時係晚間十時餘，被告果已達心神喪失之無意識狀態？況被告肇事地點為田間小
    路，道路彎曲，猶能以時速七十公里之高速行駛，未見駛入田間溝渠，並於撞及
    被害人後，尚能安全將車停穩，自身毫髮無傷，益見其當時尚未達無識別能力之
    程度。
  (二)觀諸卷附照片顯示，肇事車輛右前擋風玻璃碎裂嚴重並有凹陷情況，自會影響駕
    駛人之視線，被告並無視障，何以未發現？實與常情有違。縱如其所辯稱：當時
    伊下車不知撞到什麼東西，以為係撞到紙箱云云，倘如是，何以被告嗣後改稱天
    亮後以為車輛遭不良少年破壞，所以才急忙送修？且依證人即被告事發後將車送
    修之車廠負責人甲○○到庭結證稱：車子有明顯撞擊痕跡，尤以右前擋風玻璃明
    顯碎裂（參見本院八十九年八月十一日訊問筆錄）等語，若謂被告在前檔方玻璃
    大半碎裂情況下，仍能若無其事將車開回家停放，而視線絲毫未受影響，孰人能
    信？益徵其所辯心神喪失云云，顯無足採。
  (三)又證人乙○○供證稱：被告平日均將車送至伊保養廠維修，並沒有固定時間（參
    見本院八十九年九月七日審理筆錄）等語，核與被告之父己○證稱：被告以前都
    在乙○○那裡修車，所以事發後翌日一早即與女婿到乙○○之修車廠（同前審理
    筆錄）等語相符，然被告卻迥異常情，翌日清早即將車輛送至從未去過之修車廠
    ，而未送到平日維修之車廠，參以證人甲○○供稱：被告送修車輛時，確實一再
    要求儘速修理，此與被告正常維修習慣，大相逕庭，當係為防熟人（指乙○○）
    發現其犯行甚明。且被告於肇事翌日，當其父親己○詢問是否係伊撞到盧健一時
    ，被告當場坦承係伊所為，此亦經證人己○到庭供證無訛，職是，被告明知事發
    當時確有肇事撞到人，乃為逃避刑責，逕自逃逸，置被害人盧健一於不顧，終致
    盧健一因無人救護而死亡，彰彰炯明。
  (四)綜上所述，被告所辯無非卸責之詞，不足採信，事證明確，其犯行均洵堪認定，
    應依法論科。
三、本件被告戊○○酒後駕車並過失撞傷他人致死及逃逸，核其所為係犯刑法第一百
    八十五條之三服用酒類不能安全駕駛車輛之罪、第二百七十六條第一項之過失致
    人於死罪及第一百八十五條之四駕車肇事致人死傷後逃逸罪。又被告係汽車駕駛
    人，其酒醉駕車因而肇事致人受傷，依法應負刑事責任，所犯過失致死罪部分，
    應依道路交通管理處罰條例第八十六條第一項之規定，加重其刑。其所犯三罪間
    ，犯意各別，罪名不同，應分論併罰之。爰審酌被告經常酗酒後駕車，屢勸不聽
    ，此情業經其父己○證述屬實，其酒後駕車行為對社會大眾之生命、身體安全構
    成極大威脅，本件終因酒後仍貿然駕車，復疏未注意車前狀況而肇事，肇事致人
    受傷後又逃離現場，終致傷者盧健一死亡，情節重大，被害人因本件車禍事故所
    受傷害之程度，及迄今尚未與告訴人達成民事和解，惟犯罪後僅坦承輕罪，對於
    肇事逃逸情事仍飾詞圖卸，尚無悔意等一切情狀，分別量處如主文所示之刑，並
    定其應執行刑。
據上論斷，應依刑事訴訟法第二百九十九條第一項前段，刑法第一百八十五條之三、
第一百八十五條之四、第一百七十六條第一項、第五十一條第五款，道路交通管理處
罰條例第八十六條第一項，罰金罰鍰提高標準條例第一條前段，判決如主文。
本案經檢察官陳傳宗到庭執行職務
中      華      民      國    八十九    年      十      月      六      日
            臺灣士林地方法院刑事第二庭
                                          法  官
右正本證明與原本無異。
如不服本判決，應於判決送達後十日內，向本院提出上訴狀。
                                          書記官
中    華    民    國      八十        年              月              日


司法院資訊處製作；財團法人民間司法改革基金會備份。
